【裁判字號】    92,上易,572
【裁判日期】    920730
【裁判案由】    詐欺
【裁判全文】
臺灣高等法院高雄分院刑事判決                    九十二年度上易字第五七二號
    上  訴  人
    即  被  告  甲○○
                丙○○
    共      同
    選任辯護人  周村來律師
                周元培律師
右上訴人因詐欺案件，不服臺灣高雄地方法院九十一年度自字第二七七號中華民國九
十二年三月二十四日第一審判決，提起上訴，本院判決如左：
      主  文
上訴駁回。
      事  實
一、甲○○與丙○○二人係夫妻關係，二人於民國八十七年同因侵占案件，經臺灣屏
    東地方法院於九十一年三月十九日皆判處有期徒刑十月，緩刑三年確定，又不思
    悔改，明知自己已無清償債務之能力，竟因賴女同事魏思倩以欲結婚為由，而向
    其二人催討前於八十八年一月間交付甲○○新台幣（下同）七十萬元之投資款，
    其等因無資力返還魏思倩，竟共同基於意圖為自己不法所有之概括犯意，於八十
    九年十一月間，共同至高雄市○○區○○路五三○之十六號乙○○住處，向乙○○誆稱：其等為幫助魏思倩舉辦婚事，願先以自己名義向乙○○借一百萬元給魏
    思倩，待魏思倩償還該筆借款後，該筆款項即可充作，乙○○投資丙○○所任職
    之法德航空專業諮詢中心之外語補習班投資款云云，致乙○○不疑有他，於八十
    九年十二月十日將一百萬元匯入甲○○世華銀行前金分行帳戶（帳號：0000
    0000000號）內，二人得款後，竟將其中七十萬元作為返還積欠魏思倩前
    開投資款，其餘三十萬元則投入期貨投資。詎甲○○因期貨投資失利，其等復協
    商後，於九十年二月間，由丙○○出面至上開乙○○住處，向乙○○佯稱，「因
    渠等所欲投資之補習班原股東要拆夥，可利用此一機會入股」云云，乃再向乙○○借款七十萬元，並誘使乙○○再加碼投資三十萬元，合併投資於該補習班，致
    乙○○不疑有他，而陷於錯誤，於九十年三月二日再匯一百萬元於甲○○前開帳
    戶內。甲○○、丙○○得款後再由甲○○投入於自己所投資之期貨市場內，並已
    全數虧空。嗣於九十年十一月初乙○○乃向丙○○所告知之外語補習班查詢投資
    事宜時，始知其等並未曾投資補習班，而將所有款項均投入期貨市場並全部虧空
    ，無法如期償還，乙○○自此始知受騙。
二、案經自訴人乙○○提起自訴。
      理  由
一、訊據上訴人即被告甲○○、丙○○固承認有取得自訴人乙○○所交付之二百萬元
    ，以及將其中之七十萬元交付給案外人魏思倩，惟矢口否認有何詐欺之犯行，均
    辯稱：自訴人交付給渠等之第一筆一百萬元，係因渠等受案外人魏思倩以欲籌訂
    婚聘金為由所詐騙，而由被告等帶魏思倩、顏允建向自訴人借錢，並非被告等所
    借。嗣後因魏思倩均不還款，渠等為思短期內清償所欠自訴人之債務，乃向自訴
    人提議自訴人再借渠等七十萬元，並由自訴人自行投資三十萬元，一併由被告甲○○操作期貨，雖最後被告甲○○操作期貨失利，所有投資均血本無歸，然渠等
    自始並無為自己不法所有之詐欺意圖，也未曾以投資補習班為名向自訴人詐得任
    何款項，況渠等對自訴人之催討從未逃避，也陸續償還二十五萬元云云。
二、然查：
（一）被告等於原審審理中，已坦承其等確有從自訴人處取得第一筆一百萬元，且係
      以自己之名義向自訴人借款，並轉交其中七十萬元給魏思倩等情不諱。而被告
      利用與自訴人共同投資補習班以及借款幫助案外人魏思倩籌措訂婚聘金之名義
      ，向自訴人取得一百萬元，其中七十萬元實係供作被告償還給案外人魏思倩前
      所交付之投資款等情，業據自訴人於原審及本院審理中指訴綦詳，並有被告丙○○交付給自訴人補習班投資企畫書一份、雙方投資協議書一份、本票二紙、
      匯款回條二紙、案外人顏允建與被告甲○○簽訂之授權協議書一份（皆影本）
      及錄音帶譯文節本（被告甲○○於本院審理中表示該錄音帶內容係其所講不錯
      ）各一份附卷可稽，另證人魏思倩於原審審理中亦證稱：「我投資七十萬元購
      買基金期貨，是被告叫我投資的…之後我打算訂婚，想要取回這筆七十萬元…
      被告還我的錢本就是我之前之投資款。」（見原審法院九十一年七月二十三日
      訊問筆錄），證人顏允建於本院調查中證稱：「是甲○○他們帶我們去的（找
      自訴人）。」，「甲○○打算向乙○○借一百萬元。」（本院九十二年六月十
      日訊問筆錄），證人呂存容〈陸比外語補習班及法里補習班負責人〉亦到庭證
      稱：「被告丙○○前是伊法里補習班之員工，而其所經營之補習班未曾有增資
      或邀他人入股之計畫」，「我有聽魏思倩大概的講，她說丙○○、甲○○有去
      向他們的房東借錢。」等語（見原審法院九十一年九月三日訊問筆錄及本院九
      十二年六月十日筆錄）。另被告等亦自承：「該筆一百萬元除七十萬元交付給
      魏思倩外，其餘三十萬由被告甲○○拿去投資期貨，渠等未曾將借款拿去投資
      任何補習班…大部分借款都拿去投資期貨」等語（見原審法院九十一年九月十
      九日訊問筆錄及九十二年三月三日審判筆錄），復參以被告二人前亦以案外人
      魏思倩以結婚為由，向其等詐得七十萬元為由，向高雄地方法院檢察署提出告
      訴，惟業經檢察官認魏思倩是以因欲訂婚為由，而欲將前所交付給被告甲○○
      與丙○○二人七十萬元之投資款取回，又因被告甲○○與丙○○二人無法交付
      ，才轉向自訴人乙○○借款，因認魏思倩應無詐欺甲○○與丙○○二人之意圖
      及犯行，此有九十一年度偵字第二一五九四號不起訴處分書一紙附卷可按，足
      徵被告等為償還其積欠魏思倩之投資款及企圖投資期貨牟取暴利，乃假借可投
      資外語補習班之名義邀自訴人投資入股，至自訴人不疑有詐，才以款方式交
      付一百萬元於被告二人，顯可認被告主觀上有不法所有之意圖，客觀上亦有施
      用詐術之行為，應屬無訛。
（二）另被告等雖辯稱：當初向自訴人取得第二筆一百萬元時，雙方有簽立投資協議
      書一紙，其中未有隻字提及該筆款項係用來投資補習班，且自訴人亦明知被告
      取得該筆款項是用來投資期貨云云。惟查，被告甲○○因期貨投資失利，復與
      被告丙○○協商由丙○○出面向自訴人佯稱，因被告等所欲投資之補習班原股
      東要拆夥，可利用此一機會入股為名，向自訴人借款七十萬元，並誘使自訴人
      再行加碼三十萬元，一起投資於該補習班，自訴人乃於九十年三月二日再匯一
      百萬元於被告甲○○前開帳戶，惟全部款項不僅未用於投資補習班，反由被告
      甲○○全數投入其個人之期貨投資一節，亦據自訴人於原審及本院審理中指訴
      甚詳，再查，關於自訴人與被告丙○○於九十年三月七日所簽訂投資協議書第
      二、三項約定：「二、其中七十萬元整屬乙方〈被告丙○○〉向甲方〈自訴人
      〉借貸款項，約定自九十年四月份起開始償還，並於九十年十月份前全數清償
      。三、另三十萬元屬於事業投資，報酬比例為乙方實際獲得紅利之百分之三十
      。〈原則議定每半年一次〉」，此與被告甲○○及案外人顏允建〔即魏思倩之
      男友〕於八十八年十一月二十九日簽訂之授權協議書內容第二、三項謂：「甲
      方（顏允建）授權乙方（甲○○）全權規劃該筆資金之管理與運用。乙方於每
      月拆帳日給付予甲方新台幣二萬五千元整，當淨利超過應給付之金額時，超過
      之部分甲方同意回饋乙方百分之五十以做為酬勞，雙方均無異議。」，觀之該
      二份協議內容，顯對資金之運用有明顯區別其意，且被告丙○○與自訴人間之
      協議內容既明確指係用「事業投資」，顯可認與在投資風險極高、獲利不固定
      之期貨有別，是自訴人指稱：其交付之資金，是用在投資丙○○所告知可以投
      資補習班之股本等語；應較可採，且有投資協議書、匯款回條及被告丙○○交
      付給自訴人之投資補習班企畫書等影本各一份在卷足憑。又參以被告丙○○亦
      曾於電話中對自訴人稱：「當初有向自訴人表明該筆款項就是用來投資其所任
      職之補習班，直到自訴人追問款項下落，始告知已全部交給被告甲○○投資期
      貨」等語（見卷附錄音帶譯文第十六頁第四行以下、第十七頁第一行以下）。
      此有前開錄音譯文一份附卷可稽；顯可認被告丙○○為取信於自訴人，尚擬定
      一份補習班投資計畫書，以致自訴人不疑有詐，之後並將自訴人所交付其等之
      投資款，交由被告甲○○投資期貨致失利，此亦有被告甲○○九十年三至五月
      間投資期貨之日盛期貨股份有限公司月對帳單一份附卷可稽。綜上所述，被告
      二人所辯稱「有事先告知自訴人投資期貨」云云，皆屬卸責之詞，不足採信。
      本件被告二人詐欺犯行事證明確，堪以認定。
三、核被告甲○○、丙○○所為，係犯刑法第三百三十九條第一項詐欺取財罪。被告
    甲○○及丙○○就詐欺取財之犯行，有犯意聯絡及行為分擔，均為共同正犯。被
    告二人前後二次詐欺取財犯行，時間緊接，所犯構成要件相同，顯係基於概括犯
    意為之，為連續犯，應依刑法第五十六條之規定論以一罪，並加重其刑。
四、原審因依刑法第二十八條、第五十六條、第三百三十九條第一項，罰金罰鍰提高
    標準條例第一條前段之規定，並審酌被告甲○○、丙○○夫妻二人素行不良，前
    曾同因侵占罪經臺灣屏東地方法院判處有期徒刑十月，緩刑三年確定，有卷附之
    臺灣高等法院被告全國前案記錄表可按，此次猶不知悔改，為滿足一己貪念，再
    罹刑章，犯後除未與自訴人達成和解外，仍一再狡辯，毫無悔改之意，所詐得之
    金額亦高達二百萬元等情狀，各量處有期徒刑一年，認事用法，核無不合，量刑
    亦屬妥適。被告等上訴意旨，均否認犯罪，指摘原判決不當，均為無理由，應予
    駁回。
據上論結，應依刑事訴訟法第三百六十八條，判決如主文。
本案經檢察官陳國全到庭執行職務。
中    華    民    國      九十二      年      七      月     三十       日
                              臺灣高等法院高雄分院刑事第九庭
                                  審判長法官  張明松
                                        法官  張盛喜
                                        法官  任森銓
右正本證明與原本無異。
不得上訴。
                                  法院書記官  施耀程
中    華    民    國      九十二      年      七      月    三十        日
附錄：本判決論罪科刑法條：
中華民國刑法第三百三十九條
 (普通詐欺罪)
意圖為自己或第三人不法之所有，以詐術使人將本人或第三人之物交付者，處五年以
下有期徒刑、拘役或科或併科一千元以下罰金。
以前項方法得財產上不法之利益或使第三人得之者，亦同。
前二項之未遂犯罰之。


司法院資訊處製作；財團法人民間司法改革基金會備份。
